【裁判字號】    98,審訴,3225
【裁判日期】    981218
【裁判案由】    毒品危害防制條例
【裁判全文】
臺灣高雄地方法院刑事判決            98年度審訴字第3225號
公  訴  人  臺灣高雄地方法院檢察署檢察官
被      告  乙○○
上列被告因違反毒品危害防制條例案件，經檢察官提起公訴（98
年度毒偵字第3690號），嗣因被告於準備程序中就被訴事實為有
罪陳述，經告知簡式審判程序之旨並聽取當事人意見後，本院裁
定由受命法官獨任進行簡式審判程序並判決如下：
    主  文
乙○○施用第一級毒品，累犯，處有期徒刑柒月，扣案之第一級
毒品海洛因壹包（驗前淨重零點零陸玖公克、驗後淨重零點零陸
公克，另含包裝袋）沒收銷燬之。
    事  實
一、乙○○於民國88年間，因施用毒品案件經送觀察勒戒，後認
    有繼續施用傾向送強制戒治，於89年11月10日停止強制戒治
    出所。復於前開強制戒治執行完畢之5 年內即91年間，因施
    用毒品案件經本院91年度訴字第2452號判決處有期徒刑2 年
    確定；後又分別因詐欺、搶奪、偽造有價證券等案件，分別
    經本院判處有期徒刑5 月、8 月及6 月確定，上開各罪經減
    刑並定應執行刑，及與前因違反麻醉藥品管制條例案件撤銷
    假釋之殘刑接續執行，於96年9 月15日縮刑期滿執行完畢。
    詎乙○○仍未悔改並斷除毒癮，基於施用第一級毒品海洛因
    之犯意，於98年6 月9 日上午10時許，在位於高雄縣大寮鄉
    ○○路「丹丹漢堡店」之廁所內，以將海洛因摻水置入針筒
    注射右手臂血管方式，施用海洛因1 次。嗣於98年6 月11日
    下午4 時許，在高雄市○○區○○路163 號前，因形跡可疑
    為警盤查，並扣得海洛因1 包（檢驗前淨重0.069 公克，檢
    驗後淨重0.06 3公克），始悉上情。乙○○並進而供出毒品
    之來源，經高雄市政府警察局刑事警察大隊上線監聽，因而
    查獲其毒品之上游。
二、案經高雄市政府警察局三民第二分局移送臺灣高雄地方法院
    檢查署檢察官偵查起訴。
    理  由
一、本件被告乙○○所犯係法定刑為死刑、無期徒刑、最輕本刑
    為3 年以上有期徒刑以外之罪，於準備程序進行中被告就被
    訴事實為有罪陳述，由受命法官告知簡式審判程序要旨並聽
    取當事人之意見後，本院認為無不得或不宜改依簡式審判程
    序進行之處，爰依刑事訴訟法第273 條之1 第1 項規定，裁
    定由受命法官獨任進行簡式審判程序，合先敘明。
二、上揭事實，業據被告於本院審理時坦承不諱（見本院卷98年
    12月3 日準備程序筆錄第2 頁），並有高雄市政府警察局三
    民第二分局偵辦毒品案件嫌疑人尿液採證代碼對照表（見偵
    卷第30頁）、高雄市立凱旋醫院98年6 月29日濫用藥物尿液
    檢驗報告（見偵卷第31頁）各1 紙、照片3 張（見偵卷第13
    至第14頁）等在卷可稽；又扣案之白色粉末1 包，經送驗結
    果，確係第一級毒品海洛因無訛，驗前淨重0.069 公克、驗
    後淨重0.063 公克，有高雄市立凱旋醫院高市凱醫驗字第10
    472 號濫用藥物成品檢驗鑑定書1 紙附卷可稽（見偵卷第29
    頁），是均堪認被告之自白均與事實相符。從而，本件事證
    明確，應予依法論科。
三、按新修正毒品危害防制條例第20條、第23條將施用毒品之刑
    事處遇程序，區分為「初犯」及「5 年內再犯」、「5 年後
    再犯」，依其立法理由之說明：「初犯」，經觀察、勒戒或
    強制戒治後，應為不起訴處分或不付審理之裁定；經觀察、
    勒戒或強制戒治執行完畢釋放後，「5 年內再犯」者，因其
    再犯率甚高，原實施之觀察、勒戒及強制戒治既已無法收其
    實效，爰依法追訴或裁定交付審理。至於經觀察、勒戒或強
    制戒治執行完畢釋放後，「5 年後再犯」者，前所實施之觀
    察、勒戒或強制戒治已足以遮斷其施用毒品之毒癮，為期自
    新及協助其斷除毒癮，仍適用「初犯」規定，先經觀察、勒
    戒或強制戒治之程序。從而依修正後之規定，僅限於「初犯
    」及「5 年後再犯」2 種情形，始應先經觀察、勒戒或強制
    戒治程序。倘被告於5 年內已再犯，經依法追訴處罰，縱其
    第3 次（或第3 次以上）再度施用毒品之時間，在初犯經觀
    察、勒戒或強制戒治執行完畢釋放5 年以後，已不合於「5
    年後再犯」之規定，且因已於「5 年內再犯」，顯見其再犯
    率甚高，原實施觀察、勒戒或強制戒治，已無法收其實效，
    即應依該條例第10條處罰（最高法院95年第7 次刑事庭會議
    決定意旨、95年度台非字第65號刑事判決意旨參照）。本件
    被告曾於89年強制戒治完畢，其後於5 年內復因施用毒品被
    判處徒刑確定，有臺灣高等法院被告前案紀錄表1 份附卷可
    按，縱其於強制戒治完畢5 年後再犯本次施用毒品，揆諸上
    揭說明，自應依法論科。
四、核被告所為，係犯毒品危害防制條例第10條第1 項之施用第
    一級毒品罪；其持有之低度行為為施用之高度行為所吸收，
    不另論罪。被告曾因施用毒品、詐欺、偽造有價證券、搶奪
    等案件，於96年9 月15日因縮刑期滿執行完畢，有前揭臺灣
    高等法院被告前案紀錄表在卷可考，其於5 年以內故意再犯
    本件有期徒刑以上之罪，為累犯，應依刑法第47條第1 項規
    定加重其刑。又毒品危害防制條例第17條第1 項所稱「供出
    毒品來源，因而破獲者」，係指被告供出毒品來源之有關資
    料，諸如前手之姓名、年籍、住居所、或其他足資辨別之特
    徵等，使調查或偵查犯罪之公務員因而對之發動調查或偵查
    並破獲者而言（最高法院98年度臺上字第3274號判決意旨參
    照）。經查，被告本件犯行為警查獲後，向承辦員警供出毒
    品來源，經警據以上線監聽，因而破獲等情，有其警詢筆錄
    、本院公務電話紀錄、高雄市政府警察局刑事警察大隊刑事
    案件移送書、高雄市政府警察局刑警大隊聲請通訊監察案情
    報告書等各1 份在卷足憑，故被告辯稱得依毒品危害防制條
    例第17條第1 項規定予以減輕其刑，揆諸前開裁判意旨，核
    無不合，並應依刑法第71條第1 項規定，先加後減之。另被
    告雖於攔查之員警尚不知本件犯罪前，主動交出其藏放在球
    鞋內之扣案第一級毒品，向員警供承犯罪，此有高雄市政府
    警察局三民第二分局解送人犯報告書、被告於警詢中之陳述
    、本院公務電話紀錄等在卷足憑。惟刑法第62條前段所規定
    之自首，係以對於未發覺之犯罪自首而受裁判為要件，故犯
    罪行為人應於有偵查犯罪職權之公務員未發覺犯罪事實或犯
    罪人之前自首犯罪，且接受裁判，兩項要件兼備，始得依刑
    法第62條前段自首之規定減輕其刑（最高法院86年度臺上字
    第1951號判決參照）。查本件被告於本院審理中逃匿，經本
    院於98年10月22日發布通緝，98年11月5 日即因案入高雄監
    獄執行而緝獲歸案等情，有本院98年雄院高刑丑緝字第1008
    號通緝書及台灣高等法院檢察署書記處98年11月19日檢資緝
    字第0981406190號函暨所附之通緝案件資料表在卷可查，是
    被告在本院審理中既已逃匿，即無接受裁判之意思，核與刑
    法第62條前段所規定自首之要件不合，附此敘明。
五、爰審酌被告前經觀察、勒戒及強制戒治程序後，復已2 次再
    犯施用毒品犯行，且有多起竊盜、傷害、詐欺、搶奪、偽造
    有價證券等前科，有其本院院內索引卡紀錄表報表、臺灣高
    等法院被告前案紀錄表各1 份在卷可按，顯見其並無斷絕毒
    癮之決心，且平日素行不佳；惟念其犯後坦承犯行，及施用
    毒品乃戕害自身健康，尚未直接對危害他人及犯罪手段、動
    機等一切情狀，量處如主文所示之刑，以資懲儆。扣案之白
    色粉末1 包，確係第一級毒品海洛因無訛，已如前述，自應
    依毒品危害防制條例第18條第1 項前段之規定，不問屬於被
    告與否，沒收銷燬之；其包裝袋因殘留微量海洛因毒品，而
    無析離之實益，爰視同毒品整體，併依前開規定沒收銷燬之
    （最高法院98年度臺上字第5825號判決意旨參照）。至鑑驗
    耗損部分既已滅失，毋庸宣告沒收銷燬，併此敘明。
據上論斷，應依刑事訴訟法第273 條之1 第1 項、第284 條之1
、第299 條第1 項前段、毒品危害防制條例第10條第1 項、第17
條第1 項、第18條第1 項前段、刑法第11條、第47條第1 項，判
決如主文。
本案經檢察官甲○○到庭執行職務
中    華    民    國    98    年    12    月    18    日
                      刑事第十庭  法  官    呂明燕
以上正本證明與原本無異。
如不服本判決應於收受送達後10日內向本院提出上訴書狀，並應
敘述具體理由；如未敘述上訴理由者，應於上訴期間屆滿後20日
內向本院補提理由書（均須按他造當事人之人數附繕本）「切勿
逕送上級法院」。
中    華    民    國    98    年    12    月    18    日
                                  書記官    張琇晴
附錄本案論罪科刑法條全文
毒品危害防制條例第10條
施用第一級毒品者，處 6 月以上 5 年以下有期徒刑。
施用第二級毒品者，處 3 年以下有期徒刑。


司法院資訊處製作；財團法人民間司法改革基金會備份。
